臺灣臺北地方法院民事裁定
111年度消債清字第2號
聲  請  人  
即  債務人  許志宜  
代  理  人  彭國書律師
相  對  人  
即  債權人  國泰人壽保險股份有限公司

法定代理人  黃調貴  


上列當事人間消費者債務清理事件，本院裁定如下：
    主  文
債務人許志宜自中華民國111年1月25日下午4時起開始清算程序
。
命司法事務官進行本件清算程序。
    理  由
一、按債務人不能清償債務或有不能清償之虞者，得依本條例所
    定更生或清算程序，清理其債務；債務人對於金融機構負債
    務者，在聲請更生或清算前，應向最大債權金融機構請求協
    商債務清償方案，或向其住、居所地之法院或鄉、鎮、市、
    區調解委員會聲請債務清理之調解，消費者債務清理條例（
    下稱消債條例）第3條、第151條第1項分別定有明文。此係
    採前置協商主義，是債務人於協商程序中，自應本於個人實
    際財產及收支狀況，依最大誠信原則，商討解決方案。如終
    究不能成立協商，於聲請更生或清算時，法院審酌上開條文
    所謂「不能清償或有不能清償之虞」，允宜綜衡債務人全部
    收支、信用及財產狀況，評估是否因負擔債務，而不能維持
    人性尊嚴之最基本生活條件，所陳報之各項支出，是否確屬
    必要性之支出，如曾有協商方案，其條件是否已無法兼顧個
    人生活之基本需求等情，為其判斷之準據。又法院開始清算
    程序之裁定，應載明其年、月、日、時，並即時發生效力。
    法院開始更生或清算程序後，得命司法事務官進行更生或清
    算程序，必要時得選任律師、會計師或其他適當之自然人或
    法人1人為監督人或管理人，復為同條例第83條第1 項、第1
    6條第1項所明定。
二、本件聲請意旨略以：債務人積欠債務金額達新臺幣（下同）
    12,315,077元，因無力清償而依法向本院聲請債務清理之前
    置協商，惟調解不成立，復未經法院裁定開始清算程序或宣
    告破產，爰聲請清算等語。
三、經查：
  ㈠聲請人前於110年3月24日向本院聲請前置調解，經本院受理
    但調解不成立等情，業經本院依職權調閱上開調解卷宗核閱
    無訛，聲請人符合消債條例第151條第1項規定，自得聲請清
    算。
　㈡聲請人之債務：金融機構部分，國泰人壽保險股份有限公司
    （下稱國泰人壽保險公司）為1,231萬5,077元(見本院卷第3
    3頁)。　
　㈢債務人收入部分：
    經查，債務人陳稱其無工作，僅係由變賣個人物品而得，用
    以支應生活開銷，107年度所得僅32,607元、108年度所得僅
    8,640元等語。經本月核閱聲請人之稅務電子閘門財產所得
    調件明細表(見本院卷第51頁至第61頁)，債務人於107年起
    確無固定之工作收入。另依據上開稅務電子閘門財產所得調
    件明細表，債務人名下財產財產僅有1985年出廠之BMW廠牌
    汽車乙輛，車齡已達25年，應無殘值，附此敘明。　
　㈣債務人每月必要生活費用支出部分：
　⒈按債務人聲請更生或清算時所提財產及收入狀況說明書，其
    表明每月必要支出之數額，與本條例第64條之2第1項、第2
    項規定之認定標準相符者，毋庸記載原因、種類及提出證明
    文件；債務人必要生活費用，以最近一年衛生福利部或直轄
    市政府所公告當地區每人每月最低生活費1.2倍定之。
　⒉查債務人主張其本人每月生活必要支出之數額，應依111年度
    臺北市每人每月最低生活費1.2倍之22,418元計算等情(見本
    院卷第104頁)。因債務人現居住臺北市○○區○○○路00號9樓，
    是債務人主張依111年度臺北市每人每月最低生活費1.2倍計
    算其本人每月生活必要支出之數額等情，自應予准許，從而
    ，本院認應以每月22,418元，作為債務人每月生活必要支出
    之數額，堪予認定。
　㈤是以，債務人目前每月平均收入扣除其每月必要生活費用支
    出22,418元後，已無餘額。又債務人現存之債務已達1,2315
    ,077元，依債務人目前之收支情形，應難認債務人可於有生
    之年內清償其債務，堪認債務人確處於有不能清償之虞之客
    觀經濟狀態，而有藉助消費者債務清理制度調整其與債權人
    間之權利義務關係而重建其經濟生活之必要，自應許債務人
    得藉由清算程序清理債務。
四、綜上所述，債務人係一般消費者，並未從事營業活動，依其
    全部收支及財產狀況，因有不能清償債務之情事，致無法與
    全體債權人達成前置調解，債務人復查無消債條例第6條第3
    項、第8條或第82條第2項所定駁回清算聲請之事由存在，則
    債務人聲請清算，核屬有據，爰依首揭規定命司法事務官進
    行本件清算程序。
五、依消費者債務清理條例第11條第1項、第45條第1項、第16條
　　第1項，裁定如主文。　
中　　華　　民　　國　　111 　年　　1 　　月　　25　　日
                  民事第二庭    法　官　陳雅瑩
以上正本係照原本作成
本裁定不得抗告。
本裁定已於111年1月25日下午4時公告。　
中　　華　　民　　國　　111 　年　　1 　　月　　25　　日
                                書記官　鄭以忻